臺灣臺南地方法院民事判決
111年度國小上字第1號
上  訴  人  黃莉茵  
訴訟代理人  徐榮隆  
被  上訴人  臺南市政府交通局

法定代理人  王銘德  
被  上訴人  臺南市政府工務局

法定代理人  蘇金安  
上列當事人間請求國家賠償事件，上訴人對於中華民國111年4月
8日本院臺南簡易庭111年度南國小字第1號小額訴訟事件第一審
判決提起上訴，本院判決如下：
    主      文
一、上訴駁回。
二、第二審訴訟費用新臺幣1,500元由上訴人負擔。
    事實及理由
一、按對於小額程序之第一審判決之上訴，非以其違背法令為理
    由，不得為之，而所謂判決違背法令，乃指判決不適用法規
    或適用不當，民事訴訟法第436條之24第2項、第436條之32
    第2項準用第468條定有明文。所謂判決違背法令，係指原判
    決有不適用法規或適用不當之情形，若僅係取捨證據、認定
    事實等屬於原審法院職權行使之事項，原判決苟依卷證資料
    ，斟酌全辯論意旨，按論理及經驗法則而為證據之取捨並為
    說明，其認定於形式上並未違背法令，原即不許上訴人指摘
    原判決認定不當而以之為上訴理由（參最高法院28年上字第
    1515號判決要旨可資參照）。又小額事件之上訴程序，不得
    以民事訴訟法第469條第6款之判決不備理由或理由矛盾為由
    ，指摘原判決為違背法令，蓋小額訴訟程序之判決書得僅記
    載主文，而就當事人有爭執事項，僅於必要時得加註理由要
    領而已（民事訴訟法第436條之18第1項參照），是小額事件
    之上訴程序，自不得以判決不備理由或理由矛盾為由，指摘
    原判決為違背法令，此觀諸同法第436條之32第2項僅有準用
    同法第468條、第469條第1款至第5款之規定，並無準用同法
    第469條第6款之規定即明。末按小額程序之第二審判決，依
    上訴意旨足認上訴為無理由者，得不經言詞辯論為之，同法
    第436條之29第2款亦有明文。
二、上訴意旨略以：
　㈠被告臺南市政府工務局（下稱工務局）並未於臺南市安平區
    安平路406巷（下稱系爭406巷）各出入口或明顯處依道路交
    通管理處罰條例第5條第1款設置汽、機車禁止進入或通行的
    告示牌，即是許可汽、機車進入系爭406巷，顯見系爭406巷
    並非禁止行車之路段，惟原審逕認系爭406巷內所設置之ㄇ型
    鐵柵欄處並非道路，非供車輛行駛，不因其上有無設置禁止
    行駛之車輛之告示，而有所不同云云，認事用法顯有不當，
    該當民事訴訟法第468條之違背法令情形。
　㈡上訴人於原審之訴訟代理人徐榮隆不具律師資格，縱經原審
    審判長依民事事件委任非律師為訴訟代理人許可準則許可其
    擔任訴訟代理人，惟原判決就此並未記載，是原審程序是否
    合法，不無疑義，應認原判決違背法令。
　㈢上訴人於原審提出之被告臺南市政府交通局（下稱交通局）1
    10年交賠字第3號拒絕賠償理由書（下稱系爭被告交通局拒
    賠書）中明載「本府工務局於一期綠地內所設置各項公共設
    施（含事故地點鐵柵欄）即應有明顯警示，以避免汽、機車
    發生碰撞；又事故地點鐵柵欄高度較低且未有任何警示，以
    致形成汽、機車通行一期綠地之路面障礙，客觀上容易導致
    一般人與請求權人駕駛系爭小客車碰撞事故地點鐵柵欄，乃
    為本案事故發生之原因」，惟原判決逕認系爭車輛撞擊ㄇ型
    鐵柵欄，乃因原告違規駕駛車輛所致，顯與上開事證不符，
    而原審就何以捨棄此一證據，並未記明於原判決，顯屬判決
    不備理由之違法。
　㈣本件事故發生原因實肇因於被上訴人未於事故路段依法設置
    禁止標誌，使上訴人誤信該路段（即系爭406巷）應得通行
    、無阻礙，終致上訴人駕車發生碰撞而受有財產上損害，被
    上訴人應負損害賠償責任，上訴人依國家賠償法第3條規定
    請求國家賠償，於法實屬有據等語。
　㈤聲明：
　⒈原判決廢棄。
　⒉被上訴人應連帶給付上訴人新臺幣52,000元，暨自起訴狀繕
    本送達翌日起，按週年利率百分之5計算之利息。
　⒊第一、二審訴訟費用由被上訴人負擔。
　⒋請依職權宣告假執行。
三、經查：
　㈠臺南市安平區安平路500巷25弄旁無名巷往北左轉至系爭406
    巷，為一期綠地，屬臺南市綠地範圍，並非市區道路一情，
    有道路交通事故現場圖、臺南市都市計畫委員會第92次會議
    資料、臺南市政府都市發展局都市計畫分區（書圖）查詢系
    統資料在卷為證（補字卷第33、43至45、49至51頁；南國小
    卷第65至71頁），且系爭406巷上並非柏油路面，而是鋪設
    紅磚以及植草磚，與前述無名巷之路面狀態迥然有別，一望
    即知，此亦有現場照片在卷為憑（補字卷第37至40頁），是
    原判決認定系爭406巷非道路，非供車輛行駛一節並無違誤
    ，既系爭406巷非屬道路，則自亦無適用道路交通管理處罰
    條例之餘地。上訴意旨認如未設置汽、機車禁止進入或通行
    的告示牌，即是許可汽、機車進入云云，置系爭406巷之法
    定性質於不顧，顯非可採。
　㈡按判決書得僅記載主文，就當事人有爭執事項，於必要時得
    加記理由要領，民事訴訟法第436條之18第1項定有明文，原
    審訴訟程序中，被上訴人並未爭執上訴人於原審之訴訟代理
    人不符資格，則兩造既無爭議，原判決本無須於判決書中費
    詞交代，上訴人認原判決未記載原告訴訟代理人資格之適法
    性而有違背法令之處，並無理由。
　㈢至上訴意旨㈢部分，是指摘原判決不備理由，惟民事訴訟法第
    469條第6款判決不備理由者為判決當然違背法令之規定，並
    不在民事訴訟法第436條之32第2項小額事件上訴程序所準用
    之範圍，則此部分上訴意旨顯非適法上訴理由，上訴並不合
    法。　　　
四、綜上所述，上訴人之上訴為一部無理由，一部不合法，上訴
    意旨指摘原判決不當，求予廢棄改判，不應准許，爰依民事
    訴訟法第436條之29第2款規定，不經言詞辯論予以判決駁回
    。　
五、按小額訴訟之上訴程序，法院為訴訟費用之裁判時，應確定
    其費用額，民事訴訟法第436條之32第1項準用同法第436條
    之19第1項定有明文。本件上訴人於本審既受敗訴之判決，
    訴訟費用自應由上訴人負擔，爰併予確定之。
六、據上論結，本件上訴為一部不合法、一部無理由，依民事訴
    訟法第436條之29第2款、第436條之32第1項及第2項、第449
    條第1項、第78條、第436條之19第1項，判決如主文。　
中　　華　　民　　國　　111 　年　　5 　　月　　23　　日
                民事第五庭    審判長法　官　林雯娟
                                    法　官　張麗娟
                                    法　官　廖建瑋　　　
以上正本證明與原本無異。
本判決不得上訴。
中　　華　　民　　國　　111 　年　　5 　　月　　23　　日
                                    書記官  鄭梅君